臺灣臺中地方法院臺中簡易庭民事判決
                                    110年度中簡字第751號
原      告  林宏慈  
被      告  何國禎  


上列當事人間返還借款事件，於民國110年9月23日言詞辯論終結
，本院判決如下：
    主      文
被告應給付原告新臺幣壹萬捌仟捌佰伍拾捌元。
原告其餘之訴駁回。
訴訟費用由被告負擔百分之五，餘由原告負擔。
本判決原告勝訴部分得假執行，被告如以新臺幣壹萬捌仟捌佰伍
拾捌元為原告預供擔保或提存，得免為假執行。
　　事實及理由
一、原告起訴聲明請求被告給付原告新臺幣（下同）45萬5952元
    及自民國109年11月5日起至清償日止，按週年利率百分之5
    計算之利息，嗣減縮聲明如後開原告聲明所示（見卷第107
    、144頁），依民事訴訟法第255條第1項第3 款規定，應予
    准許。
二、原告主張：兩造於108年8月9日約定，由原告向裕富數位資
    融股份有限公司（下稱裕富公司）辦理機車貸款8萬元，約
    定被告分24期按月每月12日向裕富公司還款3998元，還款總
    額（含利息）為9萬5952元，裕富公司於108年8月12日扣除
    收續費2500元後，將7萬7500元匯款至原告帳戶，原告於108
    年8月12日交付借款8萬元予被告使用，惟被告僅繳13期共5
    萬1974元，尚欠11期共4萬3978元，已由原告繳清。又兩造
    於108年10月24日約定，由原告購入中古車向遠信國際科技
    公司（下稱遠信公司）申請汽車貸款36萬元，還款總額（含
    利息）為41萬1060元，原告貸得款項支付中古車價金27萬15
    94元，將扣除購車價金後所餘之貸款5萬元借給被告使用，
    約定由被告分60期按月每月23日向遠信公司還款6851元，惟
    被告僅繳12期共8萬2212元，尚欠48期共32萬8848元，爰依
    兩造約定，請求被告給付原告第一筆機車貸款餘款4萬3978
    元及第二筆汽車借款餘額32萬8848元，合計37萬2826元等語
    ，並聲明：被告應給付原告37萬2826元。
三、被告則以：伊係向原告借款13萬元，分兩次借款，分別為8 
    萬元及5萬元，且僅承諾原告機車貸款8萬元之分期款全部都
    由伊繳納，故就機車貸款部分同意給付4萬3978元。至於汽
    車貸款部分，伊僅向原告借款5萬元，因汽車均由原告使用
    ，亦登記在原告名下，伊並未同意繳納全部汽車貸款，而伊
    有繳納12期汽車貸款，繳款金額已超過所借本息等語置辯，
    答辯聲明：原告之訴駁回。
四、得心證之理由：
  ㈠原告主張兩造於108年8月9日約定，由原告向裕富公司辦理機
    車貸款8萬元，約定被告分24期按月每月12日向裕富公司還
    款3998元，還款總額（含利息）為9萬5952元，惟被告僅繳1
    3期共5萬1974元，尚欠11期共4萬3978元，已由原告繳清等
    情，業據原告提出繳款證明、購物分期付款申請暨約定書為
    證（見司促卷第25-31、55頁、中簡卷第63、111頁），且為
    被告所不爭執，並同意給付4萬3978元。原告請求被告清償
    上開積欠之機車貸款餘款4萬3978元，核屬有據。
  ㈡按當事人主張有利於己之事實者，就其事實有舉證之責任，
    民事訴訟法第277 條前段亦有明文。又民事訴訟如係由原告
    主張權利者，應先由原告負舉證之責，若原告先不能舉證，
    以證實自己主張之事實為真實，則被告就其抗辯事實即令不
    能舉證，或其所舉證據尚有疵累，亦應駁回原告之請求（最
    高法院17年上字第917號判例參照）。原告另主張兩造於108
    年10月24日約定，由原告向遠信公司申請汽車貸款36萬元，
    還款總額（含利息）為41萬1060元，約定由被告分60期按月
    每月23日向遠信公司還款6851元，惟被告僅繳12期共8萬221
    2元，尚欠48期共32萬8848元等語，被告則稱允諾負擔其借
    款5萬元及分擔之利息，否認允諾負責清償全部汽車貸款60
    期分期款等語，揆之前揭說明，應由原告就兩造有如其主張
    之清償約定負舉證責任。觀諸原告提出繳款證明、中古汽車
    （介紹買賣）合約書、客戶資料提供切結書、中古車買賣貸
    款委託契約書、支出現金憑證、專案切結書、對話紀錄（見
    司促卷第25-53 頁、中簡卷第65-93、127-137頁），不能證
    明被告允諾負擔上開汽車貸款分期攤還款項，原告請求被告
    給付汽車借款餘額32萬8848元，即屬無據。
　㈢按二人互負債務，而其給付種類相同，並均屆清償期者，各
    得以其債務，與他方之債務，互為抵銷，民法第334條第1項
    前段定有明文。被告就原告辦理汽車貸款所得款項，向原告
    借款5萬元，被告應付此部分借款利息7092元，為兩造所不
    爭執。而被告已繳納汽車貸款本息8萬2212元，扣除其承諾
    負擔借款本息5萬7092元，被告超額清償2萬5120元（82212
    元－57092元＝25120元），原告因被告所為之超額清償，受有
    債務消滅之利益，原告又非有受此利益之法律上原因，該當
    不當得利，被告得依民法第179 條規定之不當得利法律關係
    ，請求原告返還其超額代償2萬5120元。原告對於被告有機
    車貸款餘款4萬3978元之債權，被告對於原告有2萬5120元之
    不當得利債權，兩相抵銷後，被告尚應給付原告1萬8858元
    （43978元－25120元＝18858元）。
五、從而，原告依兩造約定之消費借貸法律關係，請求被告給付
    1萬8858元，為有理由，應予准許，逾此部分之請求，為無
    理由，應予駁回。
六、本件係就民事訴訟法第427條第1項訴訟適用簡易程序為被告
    敗訴之判決，爰依民事訴訟法第389條第1項第3 款規定，依
    職權宣告假執行，並依職權宣告被告預供擔保或提存，得免
    為假執行。
七、本件事證已臻明確，兩造其餘攻擊防禦之方法，核與判決之
    結果不生影響，無庸逐一論究，併此敘明。
八、據上論結，本件原告之訴為一部有理由，一部無理由，依民
    事訴訟法第436條第2項、第79條、第389條第1項第3款、第3
    92條第2項，判決如主文。　
中　　華　　民　　國　　110 　年　　10　　月　　28　　日
                  臺灣臺中地方法院臺中簡易庭
                                  法  官  熊祥雲
以上正本係照原本作成。
如不服本判決，應於送達後20日內，向本院提出上訴狀並表明上
訴理由，如於本判決宣示後送達前提起上訴者，應於判決送達後
20日內補提上訴理由書（須附繕本），如委任律師提起上訴者，
應一併繳納上訴審裁判費。
中　　華　　民　　國　　110 　年　　10　　月　　28　　日
                                  書記官  王麗麗